【裁判字號】    89,毒抗,222
【裁判日期】    890317
【裁判案由】    毒品危害防制條例
【裁判全文】
臺灣高等法院刑事裁定                            八十九年度毒抗字第二二二號
    抗  告  人
    即  被  告  甲○○
右抗告人，因違反毒品危害防制條例案件，不服台灣台北地方法院中華民國八十八年
十二月二十七日裁定（八十八年度毒聲字第三二三六號），提起抗告，本院裁定如左
：
    主      文
抗告駁回。
    理      由
一、按施用毒品者，於裁定送觀察、勒戒後，有繼續施用毒品之傾向者，由法院裁定
    令入戒治處所施以強制戒治，其期間為一年。毒品危害防制條例第二十條第二項
    定有明文。
二、本件抗告意旨略以：(一)本件被告在台灣台北看守所附設勒戒處所，接受勒戒觀察
    及勒戒後，即已檢驗本件被告之尿液，經檢定已無毒品殘餘，足證於勒戒後，已
    回復如一般常人。(二)本件被告於勒戒期間，亦由勒戒處所指派之心理醫師做心理
    輔導，亦經認為被告之心理復原，亦達正常之狀況。(三)依毒品危害防制條例第二
    十條第一項之規定，勒戒期間不得逾一月，而本件被告計勒戒十九日即已准予開
    釋，依其提前出所之狀況，亦得證實確已回復正常。(四)依觀察勒戒處分執行條例
    第八條之規定，即「勒戒處所應注意觀察受觀察、勒戒人在所情形，經醫師研判
    其有或無繼續施用毒品傾向後，至遲應於觀察勒戒滿七日前，陳報該管檢察官或
    少年法院（庭）。」經查本件被告係於民國（下同）八十八年十二月二十二日期
    滿出所，而台灣台北看守所附設勒戒處所於八十八年十二月十八日始為陳報，即
    有違該「滿七日前之規定」。既於法未合，自不得聲請，本件裁定疏予注意期限
    之逾越，猶為裁定，自係於法未合。(五)查檢察官就被告犯罪事實，有舉證責任，
    為刑事訴訟法第一百六十一條所明定，本件之聲請固以勒戒處分之證明書為據。
    然查，究係根據何項事證以認定本件被告確未戒絕毒品之施用，致其有繼續施用
    毒品之傾向。僅憑一紙「證明書」，並未述明認定之具體事證，自屬未盡調查之
    能事，乃有適用法則不當之情形，請依法撤銷該裁定云云。
三、經查：抗告人即被告甲○○因施用毒品，經台灣台北地方法院裁定並移送台灣台
    北看守所附設勒戒處所觀察、勒戒後，認有繼續施用毒品之傾向，有該看守所八
    十八年十二月十八日所出具之「有無繼續施用毒品傾向證明書」一紙在卷可稽。
    而有無繼續施用毒品傾向之評估標準，並非完全以受勒戒人勒戒後之結果為準，
    勒戒前之各種情況，仍應作為評估之依據；另觀察勒戒處分執行條例第八條之規
    定，係對勒戒處所執行勒戒處分之職務行為所為之訓示規定，要不得以違反該規
    定為由，據以指摘相關之處分及裁定為不當。本件抗告人即被告甲○○經台灣台
    北看守所附設勒戒處所，依據其人格特質、臨床徵候及行為表現等項目，綜合判
    斷為「有繼續施用毒品傾向」，有台灣台北看守所附設勒戒處所八十八年十二月
    十八日所出具之「有無繼續施用毒品傾向證明書」在卷可稽。則該勒戒處所綜合
    判斷者依個案之臨床實務及具體事證，判定抗告人為「有繼續施用毒品傾向」，
    自屬客觀有據，尚無不合。從而原審裁定抗告人令入戒治處所施以強制戒治壹年
    ，並無不當，抗告人徒以其接受勒戒後之尿液檢定結果、心理輔導狀況及受勒戒
    之期間等非關判斷「有無繼續施用毒品傾向」之專業評估依據為由，指摘原裁定
    不當，為無理由，應予駁回。
四、據上論斷，應依刑事訴訟法第四百十二條裁定如主文。
中     華     民     國    八十九   年       三       月      十七      日
                             臺灣高等法院刑事第二十二庭
                                 審判長法  官  童  有  德
                                       法  官  胡  方  新
                                       法  官  林  明  俊
右正本證明與原本無異。
不得再抗告。
                                       書記官  蕭  進  忠
中     華     民     國    八十九   年       三       月     二十一     日


司法院資訊處製作；財團法人民間司法改革基金會備份。
